【裁判字號】    95,交聲,713
【裁判日期】    951004
【裁判案由】    違反道路交通管理處罰條例聲明異議
【裁判全文】
臺灣臺北地方法院交通事件裁定         95年度交聲字第713號
原處分機關  交通部公路總局嘉義區監理所雲林監理站
異  議  人
即受處分人  甲○○
上列異議人即受處分人因違反道路交通管理處罰條例案件，對於
交通部公路總局嘉義區監理所雲林監理站中華民國九十四年十月
五日所為之處分（原處分案號：雲監裁字第裁七二—ＡＭ000
0000號），聲明異議，本院裁定如下：
      主    文
原處分撤銷，發回交通部公路總局嘉義區監理所雲林監理站。
      理    由
一、按違反道路交通管理處罰條例之行為人，未依規定自動繳納
    罰鍰或未依規定到案聽候裁決，處罰機關固得依前揭處理細
    則第四十四條第一項之規定及基準表對行為人逕行裁決，惟
    按處理違反道路交通管理事件，有關文書送達之程序，應依
    行政程序法之規定，違反道路交通管理事件統一裁罰標準及
    處理細則第五條定有明文。依行政程序法第七十二條第一項
    前段之規定，送達應送至應受送達人之住居所、事務所或營
    業所，而同法第七十三條第一項亦規定，於應送達處所不獲
    會晤應受送達人時，得將文書付與有辨別事理能力之同居人
    、受僱人或應送達處所之接收郵件人員。同法第七十四條則
    規定，送達不能依前二條規定為之者，得將文書寄存送達地
    之地方自治或警察機關，並作送達通知書兩份，一份黏貼於
    應受送達人住居所、事務所、營業所或其就業處所門首，另
    一份交由鄰居轉交或置於該送達處所信箱或其他適當位置，
    以為送達。前項情形，由郵政機關為送達者，得將文書寄存
    於送達之郵政機關。寄存機關自收受寄存文書之日起，應保
    存三個月。
二、原處分意旨略以：異議人即受處分人甲○○駕駛大豐小客車
    租賃有限公司（下稱大豐公司）所有車號ＢＢ—四九七二號
    小客車，於九十年三月二十三日十二時五十八分在臺北市○
    ○區○○路二號六樓之九附近，經臺北市政府警察局交通警
    察隊以北市警交大字第ＡＭ0000000號違規單拍照採
    證逕行舉發違反道路交通管理處罰條例第五十六條第一項第
    六款違規，經大豐公司於九十年五月二日向臺北市交通事件
    裁決所提出申請歸責駕駛人，由該所函轉原處分機關受理，
    並由原處分機關於九十年五月十五日以九十雲監稽違字第三
    六四四號函郵遞至臺北市○○區○○街一八六巷一弄七號之
    地址通知受處分人到案，惟受處分人仍未依限期到案，原處
    分機關遂於九十四年十月五日開立雲監裁字第裁七二—ＡＭ
    0000000號裁決書再逕自送達上開之地址，並於九十
    四年十月十三日寄存於內湖東湖郵局，完成送達成程序。嗣
    因受處分人未於處分書主文所定之期間內完納罰緩，遭原處
    分機關逕行註銷駕駛執照。而受處分人再於九十五年五月十
    五日經警以第ＡＥ—0000000號違規通知單舉發受處
    分人「使用註銷之駕駛執照駕駛小型車」之違規（舉發通知
    單誤載為「無照駕駛」），受處分人於同年月二十四日向原
    處分機關提出陳述，經原處分機關調查後，仍認為上開裁決
    書，已依受處分人之戶籍地投遞，並完成法定送達程序，受
    處分人仍未依限到案處理，因而認原處分與法並無不合。
三、異議意旨略以：異議人於八十八年七月間即搬離臺北市○○
    區○○街一八六巷一弄七號之地址，故未能收到罰單及裁決
    書，因此無從得知到案繳納罰緩一事，致遭原處分機關逕行
    註銷駕駛執照，嗣於九十五年五月十五日因遭警臨檢舉發無
    照駕駛違規始知駕駛執照遭註銷，為此提出聲明異議等語。
四、經查，臺北市政府警察局交通警察隊以北市警交大字第ＡＭ
    0000000號違規單拍照採證逕行舉發大豐公司所有之
    上開小客車於九十年三月二十三日有違反道路交通管理處罰
    條例第五十六條第一項第六款並排停車之違規，經大豐公司
    於九十年五月二日向臺北市交通事件裁決所提出申請應歸責
    駕駛人即受處分人，由該所函轉原處分機關受理，並由原處
    分機關於九十年五月十五日以九十雲監稽違字第三六四四號
    函郵遞至臺北市○○區○○街一八六巷一弄七號之地址通知
    受處分人到案，惟受處分人仍未依限期到案，原處分機關遂
    於九十四年十月五日開立雲監裁字第裁七二—ＡＭ0000
    000號裁決書送達至上開之地址，並於九十四年十月十三
    日寄存於內湖東湖郵局。嗣因受處分人未於處分書主文所定
    之期間內完納罰緩，原處分機關逕依道路交通管理處罰條例
    第六十五條第一項第三款、第一款之規定，於九十四年十一
    月二十日註銷受處分人之駕駛執照之事實，有臺北市政府警
    察局北市警交大字第ＡＭ一三五五一五號舉發違反道路交通
    管理事件通知單、申請書、租用汽車切結書、臺北市交通事
    件裁決所函、原處分機關函、雲監裁字第裁七二—ＡＭ00
    00000號裁決書、雲林監理站送達證書附卷可憑。惟查
    送受處分人於八十八年六月二十五日即遷出上開舉發通知書
    及裁決書送達之地址即臺北市○○區○○街一八六巷一弄七
    號，受處分人於原處分機關送達上開裁決書時之住居所係設
    於臺北市○○○路○段一一三巷一七弄三號三樓，有臺北市
    中山區戶政事務所答覆表一紙及受處分人之戶籍謄本一份附
    卷可稽，復無證據證明上開送達地址仍係受處分人之實際住
    居所，是原處分機關未向受處分人現住之戶籍地址送達違規
    通知單及裁決書，自不生合法送達之效力，是受處分人辯稱
    其於八十八年七月間即搬離臺北市○○區○○街一八六巷一
    弄七號之地址，故未能收到罰單及裁決書，因此無從得知到
    案繳納罰鍰一事，應堪採信。是上開裁決書既未合法送達於
    受處分人，則原處分機關前以受處分人已合法收受該裁決書
    而未依限繳納罰鍰為由，逕為註銷駕駛執照之處分，依首揭
    說明，其處分自非適法，應由原處分機關另向受處分人為合
    法之送達後，再依相關程序為裁罰。從而，本件異議為有理
    由，應由本院將原處分撤銷，並退回原處分機關辦理重行送
    達違規通知書及裁決書之程序，以資適法。
據上論斷，應依道路交通案件處理辦法第二十條前段，裁定如主
文。
中    華    民    國    95    年    10    月    4     日
                  交通法庭  法  官  李宜娟
以上正本證明與原本無異。
如不服本裁定，應於裁定送達後5日內向本院提出抗告狀。
                            書記官  游秀珠
中    華    民    國    95    年    10    月    13    日


司法院資訊處製作；財團法人民間司法改革基金會備份。
